臺灣高等法院高雄分院民事裁定　　　　　96年度破抗字第76號
抗　告　人　甲○○
上列抗告人因聲請宣告破產事件，對於民國96年7 月27日臺灣高
雄地方法院95年度破字第193 號所為裁定提起抗告，本院裁定如
下：
    主  文
原裁定廢棄，發回台灣高雄地方法院。
    理  由
一、聲請及抗告意旨略以：抗告人因與朋友投資開設KTV 及投資
    期貨交易失利致舉債度日，目前已變成以債養債而無法還清
    債務，共計積欠銀行貸款新台幣（下同）230 餘萬元，而抗
    告人現有現金10萬元、房屋2 棟，且抗告人目前在三通通運
    股份有限公司（下稱三通公司）擔任司機之職務，每月收入
    約4 萬5000元，扣除每月負擔房貸、會款、家庭開銷（水電
    及雜支）、小孩學費後，尚餘6000元。抗告人目前之財產約
    為136 萬5283元，在扣除破產管理人之報酬5 萬元及抗告人
    2 年生活費40萬2864元後，尚剩餘91萬2419元可供其他債權
    人分配，乃原審未詳加審酌，逕以抗告人之資產不足清償破
    產財團費用，不准宣告破產，顯有違誤，請求廢棄原裁定，
    另為適當之裁定。
二、按破產，對債務人不能清償債務者宣告之，為破產法第57條
    所明定，又依同法第148 條規定之旨趣，除債務人之財產不
    敷清償破產財團之費用及財團之債務外，尚難認無宣告破產
    之實益（司法院25年院字第1505號解釋意旨參照），是法院
    就破產之聲請，應依職權調查債務人是否毫無財產可構成破
    產財團，或債務人之財產不敷清償破產財團之費用及財團之
    債務，而無從依破產程序清理其債務，否則自不得逕以無宣
    告破產之實益，裁定駁回其聲請。經查，抗告人財產有現金
    10萬元，及坐落高雄市○○段○ ○段2003地號土地、臺南縣
    左鎮鄉○○段292 地號土地，及上開土地上門牌號碼高雄市
    新興區○○路12之1 號房屋、臺南縣左鎮鄉榮和村菜寮6 號
    房屋等各1 筆，有稅務電子閘門財產所得調件明細表附原審
    卷可憑；抗告人並陳稱其目前於三通公司擔任司機之職務，
    每月收入約4 萬5000元，扣除每月負擔房貸、會款、家庭開
    銷（水電及雜支）、小孩之學費外，每月尚有餘6000元等語
    。則依抗告人之上開財產，於扣除破產管理人報酬5 萬元及
    抗告人之2 年生活費40萬2864元後，似有剩餘財產可構成破
    產財團而分配予債權人，原審認抗告人負債172 萬5301元大
    於資產136 萬5283元，仍屬負債36萬18元，而無法清償破產
    財團費用，認無宣告破產實益，駁回抗告人之聲請云云，顯
    係誤解破產法57條：「破產，對債務人不能清償債務者宣告
    之」、第97條：「財團費用及財團債務，應先於破產債權，
    隨時由破財團清償之」規定之意旨，自有未洽。抗告意旨，
    執以指摘原裁定不當，求予廢棄，為有理由。又本件如宣告
    破產，破產程序應由原審法院為之，且為維持審級利益，爰
    由本院將原裁定廢棄，發回原審法院更為適法之裁定。
三、據上論結，本件抗告為有理由，依破產法第5 條，民事訴訟
    法第492 條，裁定如主文。
中　　華　　民　　國　　96　　年　　8 　　月　　31　　日
                            民事第五庭
                                審判長法官    蔡明宛
                                法      官    魏式璧
                                法      官    曾錦昌
以上正本證明與原本無異。
如不服本裁定應於送達後10日內向本院提出抗告狀 (並按他造當
事人之人數附繕本)， 並繳納抗告費新台幣1,000 元。
中　　華　　民　　國　　96　　年　　8 　　月　　31　　日
                                書  記  官     郭蘭蕙
抗告人之配偶、三親等內之血親、二親等內之姻親，或抗告人為
法人、中央或地方機關時，其所屬專任人員具有律師資格並經法
院認適當者，亦得為第三審代理人。抗告人或其法定代理人具有
律師資格者及前項情形，應於提起抗告或委任時釋明之。
